【裁判字號】    99,易,304
【裁判日期】    990526
【裁判案由】    竊盜等
【裁判全文】
臺灣高雄地方法院刑事判決               99年度易字第304號
公  訴  人  臺灣高雄地方法院檢察署檢察官
被      告  丁○○
上列被告因贓物案件，經檢察官提起公訴（99年度偵字第3639號
），本院判決如下：
    主  文
丁○○收受贓物，處有期徒刑參月，如易科罰金，以新臺幣壹仟
元折算壹日。
其餘被訴部分無罪。
    事  實
一、丁○○明知丙○○於民國99年1 月9 日凌晨0 時許，前往位
    於高雄市○○區○○街111 號之「三本工程行」竊得宏碁F3
    SC黑色電腦主機2 台、優派黑色液晶螢幕2 台、珍珠鑽石戒
    指1 只【價值約新臺幣（下同）28,000元】、DASLLY牌女用
    手提黑色肩包1 只（價值約18,000元）、吳純純所有之玉山
    銀行存摺及吳佰誠所有之中華郵政公司存摺各1 本、黃金泊
    鳥形飾品1 件、清酒4 瓶及不詳數量茶葉等財物（丙○○部
    分已經本院另行審結），竟仍基於收受贓物之犯意，而於99
    年1 月9 日上午6 時許，在其位於高雄市○○區○○路 195
    巷13號12樓之15之住處，收受丙○○所給予之清酒1 瓶。嗣
    經警於99年1 月24日上午10時許前往丁○○上開住處執行搜
    索，查獲上開丙○○竊得之清酒1 瓶，而查悉上情。
二、案經三本工程行工程師乙○○訴由高雄市政府警察局甲○分
    局移送臺灣高雄地方法院檢察署檢察官偵查起訴。
    理  由
壹、程序部分（證據能力之審查）：
    按被告以外之人於審判外之陳述，雖不符刑事訴訟法第 159
    條之1 至第159 條之4 之規定，而經當事人於審判程序同意
    作為證據，法院審酌該言詞陳述或書面陳述作成時之情況，
    認為適當者，亦得為證據；當事人、代理人或辯護人於法院
    調查證據時，知有第159 第1 項不得為證據之情形，而未於
    言詞辯論終結前聲明異議者，視為有前項之同意，刑事訴訟
    法第159 條之5 定有明文。本件所援引之以下各項證據（詳
    後述），固有部分屬傳聞證據，然公訴人、被告丁○○於本
    院調查證據時，均知有前開第159 第1 項不得為證據之情形
    ，被告表示同意作為證據使用（見本院卷第100 頁），且於
    言詞辯論終結前，均未聲明異議，本院審酌該等證據作成時
    之狀況，並無違法取證之情事，且無不宜作為證據之情形，
    依前開說明，爰認均有證據能力，合先敘明。
貳、實體部分：
一、上揭犯罪事實，業據被告丁○○於本院審理時坦承不諱（見
    本院卷第115 頁），核與證人即同案被告丙○○於警詢、偵
    查及本院審理時均證述其將竊得之清酒交付給被告等情節大
    致相符（見警卷第1 頁反面、第4 頁偵卷第5 頁，本院卷第
    14、40頁），另經證人即告訴人乙○○於警詢時供稱「三木
    工程行」被竊等事實歷歷（見警卷第25至27頁），且有失竊
    清酒1 瓶扣案可稽，而該瓶清酒已經交還予告訴人乙○○具
    領，亦有贓物認領保管單1 紙在卷可參（見警卷第28頁），
    並有高雄市警察局甲○分局搜索扣押筆錄、扣押物品目錄表
    各1 份、現場照片13張、被告上開住處大樓監視錄影畫面12
    張等證物附卷可稽（見警卷第10至13、16至22頁）。是本件
    被告丁○○之自白已有相當之證據資料予以補強，且核與事
    實相符，應堪採認。從而，本案事證明確，被告犯行堪予認
    定，應依法論科。
二、核被告丁○○所為，係犯刑法第349 條第1 項之收受贓物罪
    。公訴意旨原認被告共收受贓物清酒2 瓶及茶葉2 罐，然經
    公訴人於本院審理時當庭減縮犯罪事實為收受贓物清酒1 瓶
    （見本院卷第115 頁），本院自應僅就公訴人減縮後之犯罪
    事實為審理，附此敘明。爰審酌被告被告身值壯年，竟不思
    以正當途徑獲取財物，為圖不法利益而收受贓物，不僅使被
    害人生有損害，更破壞社會經濟秩序與治安，並助長竊風，
    惡性匪淺，惟犯後能於本院審理時坦承犯行，態度尚佳，所
    收受之贓物僅為清酒1 瓶，價值非鉅，被害人損害尚小，且
    已經交還予被害人具領，有贓物認領保管單1 紙在卷可參（
    見警卷第28頁）等一切情狀，量處如主文所示之刑，並諭知
    易科罰金之折算標準，以資懲儆。
三、無罪部分：
  (一)公訴意旨另以：同案被告丙○○於99年1 月20日凌晨0 時許
    ，騎乘該機車前往告訴人戊○○位於高雄市苓雅區○○○路
    282 巷54號之住處，並竊得現金2,000 元、行動電話1 支、
    中華郵政公司存摺1 本、聯邦銀行信用卡3 張、中國信託商
    業銀行信用卡1 張及精工牌手錶1 只（共計約價值15,000元
    ），得手後即將上開竊得之行動電話1 支交給被告丁○○，
    詎被告丁○○明知該行動電話係同案被告丙○○所竊取之贓
    物，經仍基於收受贓物之犯意，收受上開行動電話1 支，因
    認被告涉犯刑法第349 條第1 項之收受贓物罪等語。
  (二)按犯罪事實應依證據認定之，無證據不得認定犯罪事實。不
    能證明被告犯罪者，應諭知無罪之判決，刑事訴訟法第 154
    條第2 項、第301 條第1 項分別定有明文。又同法第161 條
    第1 項並規定：檢察官就被告犯罪事實，應負舉證責任，並
    指出證明之方法。因此，檢察官對於起訴之犯罪事實，應負
    提出證據及說服法院之實質舉證責任。倘其所提出之證據，
    不足為被告有罪之積極證明，或其指出證明之方法，無從說
    服法院以形成被告有罪之心證，基於無罪推定之原則，自應
    為被告無罪判決之諭知，最高法院92年台上字第128 號著有
    判例。
  (三)公訴人認被告丁○○涉有上開收受贓物罪嫌，無非係以證人
    即同案被告丙○○於警詢時之證述為其論據。訊據被告堅詞
    否認有何公訴意旨所指收受贓物犯行，辯稱：我沒有收受贓
    物手機等語（見本院卷第116 頁反面、第117 頁）。經查，
    訊據證人即同案被告丙○○雖於警詢時證稱：我在手高雄市
    苓雅區○○○路282 巷54號是使用T 型板手把門破壞侵入，
    共竊得快譯通一台、現金3,000 元左右、手錶一支、手機一
    支、包包一隻、信用卡、存摺等。現金花完了，手錶送給我
    一名朋友，手機拿給丁○○銷贓，他說要幫我尋買家，還沒
    給我錢，其他物品丟棄在高雄市○○區○○路208 巷2 號前
    水溝內云云（見警卷第4 頁），而指稱其將所竊取之行動電
    話交付給被告丁○○，然經本院另質諸同案被告丙○○於偵
    查及本院審理時均供稱：我於在99年1 月9 日凌晨0 時許到
    高雄市○○街111 號三本工程行偷桌上型電腦及螢幕各2 部
    、鑽戒1 只、皮包I 個、存摺、茶葉、清酒等物品，得手後
    ，丁○○有跟我說，他可以幫我銷贓，大概1 個月前跟我說
    的，所以我偷完後，就拿到他家去，由他來銷贓，他本來要
    幫我銷贓了，但其中鑽戒1 個，丁○○說他磨桌子碎掉了，
    但我並沒有看到鑽戒屍體，我認為他給我拿走了，我就跟我
    外面的朋友說，丁○○就說我跟他的朋友講，他朋友覺得他
    拗我，所以他就不爽，就不要幫我銷贓了等語（見偵卷第5
    頁，本院卷第14頁），則由同案被告丙○○上開供述，可以
    得知同案被告丙○○於99年1 月9 日即因懷疑其所竊取鑽戒
    1 個遭被告丁○○侵占，而與被告交惡，且被告於99年1 月
    9 日即不願再為同案被告丙○○銷贓。是被告丁○○既於99
    年1 月9 日即與同案被告丙○○交惡，且於99年1 月9 日即
    不願再為同案被告丙○○銷贓，同案被告丙○○又豈有可能
    將99年1 月20日所竊得之行動電話1 支交付給被告銷贓？足
    認同案被告丙○○上開於警詢時指證其將竊得之行動電話 1
    支交付給被告銷贓云云，要非無疑。此外，復查無其他積極
    證據足資證明被告丁○○確有公訴意旨所指之收受贓物犯行
    ，本院自不能僅以同案被告丙○○上開於警詢時有瑕疵之供
    述，而逕為不利於被告之認定。
  (四)綜合上述，本件檢察官提出之積極證據尚不足以認定被告丁○○有何公訴意旨所指之收受贓物犯行，其間尚有合理之懷
    疑存在。此外，復查無其他積極證據足認被告有公訴意旨所
    述犯行，被告既未經證明犯罪，揆諸前揭說明，自應為無罪
    之諭知。
據上論斷，應依刑事訴訟法第299 條第1 項前段、第301 條第 1
項，刑法第349 條第1 項、第41條第1 項前段，刑法施行法第 1
條之1，判決如主文。
本案經檢察官己○○到庭執行職務。
中    華    民    國    99    年    5     月    26    日
                            刑事第五庭法  官  陳盈吉
以上正本證明與原本無異。
如不服本判決，應於判決送達後10日內，向本院提出上訴狀。
中    華    民    國    99    年    5     月    26    日
                                      書記官  陳展榮
附錄本判決論罪科刑法條：
中華民國刑法第349條
（普通贓物罪）
收受贓物者，處 3 年以下有期徒刑、拘役或 5 百元以下罰金。
搬運、寄藏、故買贓物或為牙保者，處 5 年以下有期徒刑、拘
役或科或併科 1 千元以下罰金。
因贓物變得之財物，以贓物論。

司法院資訊處製作；財團法人民間司法改革基金會備份。
